---
title: "Načítání eyetrackerových dat do R"
author: "Jiří Lukavský"
output: html_document
---

## Přípravy

Nejprve načteme potřebné knihovny: `tidyverse` (moderní knihovna pro práci s daty)
a `eyelinker` (pro práci se soubory EyeLinku). 
Pokud nejsou nainstalované, program je nainstaluje.

```{r setup, message=FALSE, warning=FALSE}
if (!require('tidyverse')) install.packages('tidyverse')
if (!require('eyelinker')) install.packages('eyelinker')
library(tidyverse)
library(eyelinker)

# pro poslední ukázku používáme i balíček jpeg
if (!require('jpeg')) install.packages('jpeg')
```

V naší ukázce načteme data z prvního souboru a zobrazíme si je. 
Dále si definujeme konstanty, které budeme používat při analýze 
(velikost obrazovky, velikost obrázku).

```{r constants}
fn1 <- file.path("..", "data", "r0101.asc")
screen_size = c(1680, 1050)
image_size = c(1024, 1024)
```


## Načtení dat

Pomocí příkazu `read.asc` načteme data. Z výukových důvodů načítáme data takto na začátku souboru s analýzami. U delších dat může import déle trvat a proto jej provádíme obvyklem jen jednou a výsledek zapíše v R formátu (saveRDS).

Výsledkem je seznam tabulek, kde jsou již údaje roztříděné (např. fixace, události a mrknutí zvlášť).

```{r import}
e1 <- eyelinker::read.asc(fn1)

# co obsahuje seznam
names(e1)

# zde nás budou zajímat údaje o fixacích a události, 
# protože ukazují, kdy začala prezentace obrázku
e1$msg
e1$fix
```


Abychom si ušetřili práci, pro případné načitání dat od dalších osob, vytvoříme si krátkou funkci, která nám data připraví pro další analýzu.

```{r function_def}
fixations_for_each_trial <- function(edata, 
           duration = 5000, 
           eyes = c("L", "R"),
           origin = c(0, 0), 
           imagesize = NULL) {
  # najdeme syncronizační značky mezi událostmi
  sync_messages <- 
    edata$msg %>% 
    filter(text == "SYNCTIME") %>% 
    select(block, time0 = time)
  # k fixacím přidáme data o sychronizační značce (kdy byl zobrazen obrázek)
  # a přepočítáme časy fixací relativně 
  fixations <- 
    edata$fix %>% 
    left_join(sync_messages, by = "block") %>% 
    mutate(stime = stime - time0, etime = etime - time0) %>% 
    select(-time0)
  # ponecháme jen data pro jedno oko (pokud chceme)
  # přepočítáme souřadnice podle horního levého rohu obrázku
  fixations <- 
    fixations %>% 
    filter(eye %in% eyes) %>% 
    mutate(x = axp - origin[1], y = ayp - origin[2], inside = NA_integer_)
  # pro jednotlivé fixace si označíme, zda dopadaly na obrázek nebo 
  # za jeho hranice (usnadní nám jejich případné zahození)
  if (!is.null(imagesize)) {
    fixations <- fixations %>% 
      mutate(inside = 
               (x >= 0) & (x <= imagesize[1]) & 
               (y >= 0) & (y <= imagesize[2]))
  }
  # odstraníme fixace před začátkem nebo po konci trialu
  fixations <- 
    fixations %>% 
    filter(etime > 0, stime < duration)
  # vrátíme jednu tabulku s fixacemi
  fixations %>% 
    select(block, stime, etime, eye, x, y, dur, pupil = aps, inside)
}
```

Nyní si načteme data a podíváme se na ně.

```{r process_data}
ff1 <- fixations_for_each_trial(
  e1, 
  origin = screen_size / 2 - image_size / 2, 
  imagesize = image_size
)
ff1
```

## Zobrazení dat

Nyní již máme data v tabulce pro další zpracování a mohla by následovat statistická analýza.

Můžeme si data také zobrazit. 
Obrázek ukazuje fixace jednoho člověka při prohlížení všech čtyř obrázků. Jednotlivé fixace můžete vidět dvakrát, protože jsme ponechali data z obou očí.

Při tvorbě obrázků otáčíme souřadnice osy y (-y), protože pixelové souřadnice mají počátek vlevo nahoře a směrem dolů rostou, ale v grafech je počátek vlevo dole a směrem nahoru roste. 

Příkaz `coor_fixed` používáme, aby byla zachována pixelová vzdálenost na osách x a y.

```{r graph1}
ggplot(ff1, aes(x, -y)) +
  geom_point() +
  theme_minimal() +
  coord_fixed(xlim = c(0, image_size[1]), 
              ylim = c(-image_size[2], 0)) +
  facet_wrap(~block)
```

Do grafu je možné přidat i sakády a velikost bodů upravit podle délky fixací, podobně jako v Data Vieweru.

```{r graph2}
ggplot(ff1, aes(x, -y, group = eye, size = dur)) +
  geom_line(col = "red", size = 1) +
  geom_point() +
  theme_minimal() +
  coord_fixed(xlim = c(0, image_size[1]), 
              ylim = c(-image_size[2], 0)) +
  facet_wrap(~block)
```

Do grafu je možné přidat i původní obrázek.

```{r graph3}
im1 <- jpeg::readJPEG(file.path("..", "images", "image_001.jpg"))

ggplot(ff1, aes(x, -y)) +
  annotation_custom(grid::rasterGrob(im1), 
                    0, 1024, -1024, 0) +
  geom_point() +
  theme_minimal() +
  coord_fixed(xlim = c(0, image_size[1]), 
              ylim = c(-image_size[2], 0))
```

